臺灣新北地方法院刑事判決
111年度易字第46號
公  訴  人  臺灣新北地方檢察署檢察官
被      告  吳建誌


選任辯護人  葉志飛律師
            楊時綱律師
上列被告因過失傷害案件，經檢察官提起公訴（111年度易字第4
6號），本院判決如下：
    主  文
吳建誌犯過失傷害致人重傷罪，處有期徒刑肆月，如易科罰金，
以新臺幣壹仟元折算壹日。
    事  實
一、吳建誌為新北市○○區○○路0段000巷00弄0號補天宮信徒，於
    民國109年10月5日晚間8時許，適補天宮進香回程時，本應
    注意在該宮廟內燃放鞭炮之際，應即時驅趕現場觀看之人員
    ，以避免圍觀者因鞭炮起火致生燒燙傷之危險，而依當時情
    形，並無不能注意之情事，竟疏未注意及此，於未驅趕圍觀
    民眾之情形下，在該宮廟內點燃鞭炮，使鞭炮火勢竄燒至在
    場圍觀之李宥均身上，致使李宥均受有頭臉部、四肢軀幹等
    處嚴重二度及三度燒燙傷（佔體表面積約32%），並受有喪
    失排汗功能之面積為百分之12，雙手因疤痕攣縮造成功能減
    損，左手功能尚有百分之20未恢復，右手因疤痕攣縮無法執
    行手指伸展與曲屈等動作，其燒傷疤痕佔身體面積百分之12
    ，並無法利用手術回復外觀之重傷害。
二、案經李宥均訴由臺灣新北地方法院檢察署檢察官偵查起訴。
    理  由
一、證據能力之意見：
　　㈠按被告以外之人於審判外之言詞或書面陳述，除法律有規
      定者外，不得作為證據，刑事訴訟法第159條第1項固有明
      文。惟被告以外之人於審判外之陳述，經當事人於審判程
      序同意作為證據，法院審酌該言詞陳述或書面陳述作成時
      之情況，認為適當者，亦得為證據；當事人、代理人或辯
      護人於法院調查證據時，知有上開刑事訴訟法第159條第1
      項不得為證據之情形，而未於言詞辯論終結前聲明異議者
      ，視為有前項之同意，刑事訴訟法第159條之5亦有明文。
      查本判決下列引用之被告以外之人於審判外之陳述，雖屬
      傳聞證據，因檢察官、被告及辯護人於本院審判程序均同
      意有證據能力（見本院卷二第237至238頁），迄於言詞辯
      論終結時，亦未聲明異議，本院審酌各該證據作成之情況
      ，無非法取證或證明力明顯偏低之瑕疵，以之作為證據，
      應屬適當，依前揭法條規定，認均有證據能力。
　　㈡本判決援引下列非屬供述證據之書證及物證，並無證據證
      明有出於違法取得之情形，復經本院依法踐行調查程序，
      自均有證據能力。
二、認定犯罪事實所憑之證據及理由：
　　訊據被告吳建誌固坦承於上開時地點燃鞭炮而對告訴人李宥
    均犯過失傷害罪之行為，惟矢口否認有何過失傷害致人重傷
    犯行，被告之辯護人辯以：本件不爭執告訴人所受之傷勢，
    但爭執告訴人傷勢有無達到刑法之重傷害程度，馬偕醫院沒
    有自行做燒燙傷評估，而係採用新光醫院的報告，依卷內馬
    階醫院回函並沒有新光醫院所作的報告；至燒燙傷的比例，
    依新光醫院病歷顯示(見本院卷一第151頁），其燒燙傷最多
    為32%，再縮小為25%甚明；依手術紀錄單及109年10月29日
    出院前評估可知(見本院卷一第166、363頁），告訴人為二
    度燒燙傷22%、三度燒燙傷為7%，合計為29%，故告訴人於新
    光醫院出院前應為二度燒燙傷22%、三度燒燙傷為7%，合計
    為29%，方屬正確。馬偕醫院有關重傷害之認定，恐係以「
    微觀」角度來認定各該三度燒燙傷所在位置之皮膚排汗功能
    之喪失，而非以身體整體排汗功能予以判斷，與刑法重傷之
    定義仍有出入，尤其本案係屬刑法總則重傷害條文之概括條
    款，但告訴人受有三度燒燙傷僅佔百分之7，且分佈在不同
    部位，仍不符合重傷害定義，應論以普通過失傷害罪等語。
    經查：
　　㈠被告吳建誌於上開時地點燃鞭炮，因過失使鞭炮火勢竄燒
      至李宥均身上，致使李宥均受有頭臉部、四肢軀幹等處嚴
      重二度及三度燒燙傷（佔體表面積約32%）之傷害等情，
      業據證人即告訴人李宥均於偵查中證述明確（見109年度
      偵字第41760號卷【下稱偵卷】第63至65頁），核與被告
      於警詢、偵查及本院準備程序及審理時供述相符（見偵卷
      第153至159、195至197頁、本院卷一第72至73頁、本院卷
      二第239至240頁），且經證人即補天宮主委李明松於警詢
      及偵查時陳述在卷（見偵卷第7至10、63至66、195至197
      頁），並有監視器翻片照片（見偵卷第31至32頁）、新光
      吳火獅紀念醫院（下稱新光醫院）109年10月12日及同年1
      1月30日診斷證明書2張（見偵卷第43、75頁）及告訴人傷
      勢照片（見偵卷第79至143頁）附卷可稽，是此部分事實
      ，堪可認定。
　　㈡按稱重傷者，謂下列傷害：一、毀敗或嚴重減損一目或二
      目之視能。二、毀敗或嚴重減損一耳或二耳之聽能。三、
      毀敗或嚴重減損語能、味能或嗅能。四、毀敗或嚴重減損
      一肢以上之機能。五、毀敗或嚴重減損生殖之機能。六、
      其他於身體或健康，有重大不治或難治之傷害，刑法第10
      條第4項定有明文。次按刑法第10條第4項第6款關於重傷
      害所定之：「其他於身體或健康，有重大不治或難治之傷
      害。」係指除去同項第1款至第5款之傷害，而於身體或健
      康傷害重大，且不能治療或難於治療者而言。故傷害雖屬
      不治或難治，如於人之身體或健康無重大影響者，仍非本
      款所稱之重傷害。而所謂重大影響，本屬不確定法律概念
      之規範解釋，事涉專業，非經醫療專家之評估，實不足逕
      予認定（最高法院108年度台上字第2704號判決意旨參照
      ）。
　　㈢查告訴人受有嚴重二度及三度燒燙傷(佔體表面積約32%)乙
      節，有新光醫院109年10月12日及同年11月30日診斷證明
      書2張（見偵卷第43、75頁）及告訴人傷勢照片（見偵卷
      第79至143頁）在卷可憑。而告訴代理人於本院陳述：告
      訴人目前在馬偕燒燙傷中心作治療等語（見本院卷一第73
      頁），本件經本院先向新光醫院調取告訴人於治療期間完
      整病歷資料後，將上開新光醫院病歷資料檢送台灣基督長
      老教會馬偕醫療財團法人馬偕紀念醫院（下稱馬偕醫院）
      函詢有關被告之辯護人聲請調查之事項，馬偕醫院函覆以
      ：⑴告訴人109年於新光醫院接受燒傷急性治療後，於109
      年12月16日起到本院接受燒傷後復建及重建治療。關於病
      人受傷面積及二度與三度燒傷面積比例，請詳新光醫院回
      覆。⑵告訴人到本院接受治療後，由照片及身體理學檢查
      顯示，多處三度灼傷後疤痕增生與攣縮病灶，雙手多指有
      功能減損且無法回復，全身多處皮膚完全喪失排汗功能且
      無法回復。經重建手術後，左手已有改善，但右手第一到
      第五指均有攣縮現象，尚有部分功能無法回復等情，此有
      新光醫院111年度3月30日新醫醫字第11100000240號函所
      檢送告訴人就醫病歷資料影本1份及馬偕醫院111年4月28
      日馬院醫外字第1110002427號函在卷可考（見本院卷第10
      1至425頁）。
　　㈣本院就被告之辯護人對前揭馬偕醫院函覆內容有疑義部分
      ，各函詢馬偕醫院及新光醫院，馬偕醫院函覆以：告訴人
      係因燒傷於新光醫院接受治療後，於109年12月16日起到
      本院接受燒傷復健及重建手術。依新光醫院病歷摘要，病
      人受傷診斷為二至三度燒傷，佔體表總面積百分之32，其
      中三度燒傷面積為百分之12。所以，排汗功能喪失的面積
      為百分之12，目前並無任何手術、藥物或醫療器材可以治
      療回復之可能。告訴人雙手因疤痕攣縮造成功能減損，目
      前仍持續接受治療中，左手功能已恢復百分之80，右手仍
      然因疤痕攣縮無法執行手指伸展與曲屈等動作。告訴人之
      燒傷疤痕並無法利用手術回復外觀。因燒傷疤痕佔身體面
      積百分之12，且無法回復，足以造成對告訴人身體或健康
      的重大影響，可稱「重傷害」等情，此有馬偕醫院111年7
      月20日馬院醫外字第1110004704號函所檢附病歷資料影本
      及光碟1片在卷可佐（見本院卷二第5至197頁）；另新光
      醫院則函覆以：⑴燒燙傷的面積會因傷口癒合程度而縮小
      面積，因此手術記錄上再次評估傷口面積的狀況。總燒燙
      傷面積32%(二度25%，三度7%）。⑵告訴人因燒燙傷經過多
      次清創傷口，皮膚缺損需進行植皮手術，以利傷口癒合為
      常規治療手術，告訴人再經過植皮手術後，傷口幾乎完全
      癒合，順利出院等情，亦有新光醫院111年7月21日新醫醫
      字第11100000566號函所檢附病歷資料影本、醫療查詢回
      復記錄紙及手術照片光碟各1份附卷可參（見本院卷二第2
      11至229頁）。由上可知，告訴人排汗功能喪失之面積為
      百分之12，此部分目前並無任何手術、藥物或醫療器材可
      以治療回復之可能；告訴人雙手因疤痕攣縮造成功能減損
      ，目前仍持續接受治療中，左手功能已恢復百分之80，右
      手仍因疤痕攣縮無法執行手指伸展與曲屈等動作；告訴人
      之燒傷疤痕佔身體面積百分之12，並無法利用手術回復外
      觀。是以，告訴人喪失排汗功能之面積為百分之12，雙手
      因疤痕攣縮造成功能減損，左手功能尚有百分之20未恢復
      ，右手因疤痕攣縮無法執行手指伸展與曲屈等動作，其燒
      傷疤痕佔身體面積百分之12，並無法利用手術回復外觀，
      足認告訴人所受之前揭傷勢已屬刑法第10條第4項第6款規
      定之「其他於身體或健康，有重大不治或難治之傷害」，
      而係重傷害至明。
　　㈤綜上所述，被告及辯護人前揭所辯，核與前揭醫院函覆內
      容不符，尚難憑採。本件事證明確，被告犯行洵堪認定，
      應依法論科。
三、論罪之法律適用及量刑之審酌情形：
　　㈠核被告所為，係犯刑法第284條後段之過失傷害致人重傷罪
      。
　　㈡被告前於106年間因公共危險案件，經臺灣臺北地方法院以
      106年度交簡字第1778號判決處有期徒刑4月確定，於107
      年1月28日入監執行完畢，有臺灣高等法院被告前案紀錄
      表1份在卷可考，被告於有期徒刑執行完畢後，5年內故意
      再犯本件法定刑為有期徒刑之罪，固為累犯。惟被告已執
      行完畢之前案係不能安全駕駛罪，與本件被告過失傷害致
      重傷罪之罪質不同，且檢察官於起訴書及本院審理時均未
      請求依累犯規定加重被告之刑，是本院依司法院釋字第77
      5號解釋及最高法院刑事大法庭110年度台上大字第5660號
      裁定意旨，認被告尚無依刑法第47條第1項累犯規定加重
      其最低本刑之必要，以符罪刑相當原則及比例原則。惟上
      揭被告之前科紀錄，本院列為量刑審酌事項（詳如下述）
      。
　　㈢爰以被告之責任為基礎，審酌被告前間因公共危險案件，
      經臺灣臺北地方法院以106年度交簡字第1778號判決處有
      期徒刑4月確定，於107年1月28日入監執行完畢(見卷附臺
      灣高等法院被告前案紀錄表)，其素行尚非良好，考量被
      告燃放鞭炮之際，未驅趕現場圍觀民眾，致告訴人受有上
      開重傷害，所為應予非難，且被告迄今未與告訴人達成和
      解以賠償其損害，參以被告犯後於本院坦承過失傷害罪而
      否認過失傷害致重傷罪之態度，兼衡告訴人所受前揭重傷
      害之結果，暨被告於本院陳明高中肄業，現在從事建築業
      工人，經濟狀況勉持（見本院卷第240頁）等一切情狀，
      量處如主文所示之刑，並諭知易科罰金之折算標準。
據上論斷，應依刑事訴訟法第299條第1項前段，判決如主文。
本案經檢察官陳香君提起公訴，檢察官方心瑜到庭執行職務。
中　　華　　民　　國　　111 　年　　10　　月　　6 　　日
                  刑事第六庭    法　官  楊展庚
以上正本證明與原本無異
如不服本判決，應於判決送達後20日內敘明上訴理由，向本院提
出上訴狀 (應附繕本) ，上訴於臺灣高等法院。其未敘述上訴理
由者，應於上訴期間屆滿後20日內向本院補提理由書「切勿逕送
上級法院」。　　　　　　　　　　　　　　                                                 書記官　彭姿靜
中　　華　　民　　國　　111 　年　　10　　月　　6 　　日
附錄本案論罪科刑法條全文：
刑法第284條
因過失傷害人者，處1年以下有期徒刑、拘役或10萬元以下罰金
；致重傷者，處3年以下有期徒刑、拘役或30萬元以下罰金。